【裁判字號】    89,上易,616
【裁判日期】    890525
【裁判案由】    詐欺
【裁判全文】
臺灣高等法院高雄分院刑事判決                    八十九年度上易字第六一六號
    上  訴  人  台灣高雄地方法院檢察署檢察官
    被      告  甲○○
右上訴人因被告詐欺案件，不服台灣高雄地方法院八十九年度易字第二七六號中華民
國八十九年三月三日第一審判決（起訴案號：台灣高雄地方法院檢察署八十八年度偵
字第一三三五六號），提起上訴，本院判決如左：
    主  文
上訴駁回。
    理  由
一、公訴意旨如附件起訴書所載。
二、公訴人認被告甲○○涉犯刑法第三百三十九條詐欺罪嫌，係以證人即告訴人乙○
    ○之告訴及提出之互助會單及本票，資為論據。惟訊據被告堅詞否認有詐欺犯行
    ，辯稱其因受案外人劉秀芳倒會及欠款拖累，劉秀芳參加二萬元之互助會二會，
    均已得標，當時未要劉秀芳簽立本票，劉秀芳倒會後，伊要負擔劉秀芳之會款及
    其他欠款，致伊週轉不靈而於二個月後止會，劉秀芳除欠會款五、六十萬元外，
    亦有向伊借款，共欠一百廿三萬元，其於止會後亦陸續清償證人即告訴人乙○○
    及其他會員，其並非故意詐欺等語，資為抗辯。
三、按犯罪事實應依證據認定之，無證據不得推定其犯罪事實，刑事訴訟法第一百五
    十四條定有明文。所謂犯罪事實之證據，係指足以認定被告確有犯罪行為之積極
    證據而言，該項證據且須適合被告犯罪事實之認定，始得採為斷罪資料（最高法
    院二十九年上字第三一０五號、五十三年台上字第二七五０號判例參照）。又按
    告訴人之告訴，係以使被告受刑事訴追為目的，是其陳述是否與事實相符，仍應
    調查其他證據，以資審認（最高法院五十二年度台上字第一三００號判例參照）
    。再者，認定不利於被告之事實，須依積極證據，茍積極證據不足為被告不利事
    實之認定時，即應為有利於被告之認定，更不必有何有利之證據；又，認定犯罪
    事實所憑之證據，雖不以直接證據為限，間接證據亦包括在內；然而無論為直接
    證據或間接證據，其為訴訟上之證明，須於通常一般人均不致有所懷疑，而得以
    確信其為真實之程度者，始得據為有罪之認定，此有最高法院三十年上字第八一
    六號、七十六年臺上字第四九八六號刑事判例可資參照。
四、經查被告所辯上開情詞，業據被告提出案外人劉秀芳簽發面額各新台幣十萬元、
    六十八萬五千元、八萬八千四百元之本票三紙、款單及證明書為證，且證人即
    告訴人乙○○在原審亦陳稱被告已清償十三萬元明確；又參以被告先於八十四年
    四月十五日召集互助會，證人即告訴人乙○○參加二會，嗣於八十五年四月一日
    ，被告始再召集互助會，而證人即告訴人乙○○復參加二會，足佐被告召集之互
    助會均正常運作，第一會已進行一年後才再召集第二會，證人即告訴人乙○○顯
    非因被告施用詐術，致陷於錯誤而參加互助會；再被告固於八十五年十月止會，
    惟被告係因受案外人劉秀芳倒會及欠款拖累，致週轉不靈而止會，並於止會後，
    仍陸續分期清償證人即告訴人乙○○及其他會員，已如前述，而於本院審理時，
    被告已與告訴人和解在案，有和解書一紙在案可稽，是被告亦無逃匿拒不清償之
    情形，又於事後極力謀求解決，實難認其於召會之始即存有不法意圖，綜上各情
    觀之，被告所辯係受他人拖累致週轉不靈，並無故意詐欺一節，尚非不足採信。
    至被告無力全部清償欠款，為屬民事範疇，應循民事途徑救濟；此外復查無其他
    積極證據足證被告有詐欺犯行，原審以被告被訴詐欺罪嫌不足，而諭知無罪之判
    決，核無違誤，公訴人應告訴人之請上訴指摘原判決不當，非有理由，應予以駁
    回。
據上論斷，應依刑事訴訟法第三百六十八條、第三百七十三條，判決如主文。
本案經檢察官林應華到庭執行職務。
中    華    民    國        八十九      年      五      月    二十五    日
                              臺灣高等法院高雄分院刑事第五庭
                                  審判長法官  吳水木
                                        法官  洪慶鐘
                                        法官  惠光霞
右正本證明與原本無異。
不得上訴。
                                      書記官  林永富
中    華    民    國        八十九      年      五      月    二十九    日
                                                                      Ｈ


司法院資訊處製作；財團法人民間司法改革基金會備份。
